臺灣屏東地方法院民事裁定　　　　　 100年度消債聲字第28號
聲　請　人
即 債務 人　李倖穎即李京燕
代　理　人　李淑妃律師
相　對　人
即 債權 人　國泰世華商業銀行股份有限公司
法定代理人　汪國華
訴訟代理人　馮佳慧
相　對　人
即 債權 人　花旗（台灣）商業銀行股份有限公司
法定代理人　管國霖
相　對　人
即 債權 人　板信商業銀行股份有限公司
法定代理人　劉炳輝
相　對　人
即 債權 人　聯邦商業銀行股份有限公司
法定代理人　李憲章
訴訟代理人　陳麗智
相　對　人
即 債權 人　玉山商業銀行股份有限公司
法定代理人　曾國烈
訴訟代理人　林玉惠
相　對　人
即 債權 人　萬泰商業銀行股份有限公司
法定代理人　盧正昕
訴訟代理人　郭豐
相　對　人
即 債權 人　台新國際商業銀行股份有限公司
法定代理人　吳東亮
相　對　人
即 債權 人　日盛國際商業銀行股份有限公司
法定代理人　陳棠
相　對　人
即 債權 人　中國信託商業銀行股份有限公司
法定代理人　辜濂松
相　對　人
即 債權 人　磊豐國際資產管理股份有限公司
法定代理人　李震岳
相　對　人
即 債權 人　萬榮行銷股份有限公司
法定代理人　劉五湖
相　對　人
即 債權 人　誠第一資產管理股份有限公司
相　對　人
即 債權 人　匯誠第二資產管理股份有限公司
前列二人共同
法定代理人　王裕南
相　對　人
即 債權 人　新誠國際資產管理股份有限公司
法定代理人　柯象菊
上列當事人間聲請消費者債務清理事件，本院裁定如下：
    主  文
債務人李倖穎即李京燕應予免責。
    理  由
一、按法院為終止或終結清算程序之裁定確定後，除別有規定外
    ，應以裁定免除債務人之債務，消費者債務清理條例（下稱
    同條例）第132 條定有明文。又法院裁定開始清算程序後，
    債務人有薪資、執行業務所得或其他固定收入，而普通債權
    人之分配總額低於債務人聲請清算前2 年間，可處分所得扣
    除自己及依法應受其扶養者所必要生活費用之數額者，法院
    應為不免責之裁定，但債務人證明經普通債權人全體同意者
    ，不在此限，復為同條例第133 條所明定。另債務人有下列
    各款情形之一者，法院應為不免責之裁定，但債務人證明經
    普通債權人全體同意者，不在此限：一、於七年內曾依破產
    法或本條例規定受免責；二、隱匿、毀損應屬清算財團之財
    產，或為其他不利於債權人之處分；三、捏造債務或承認不
    真實之債務；四、因浪費、賭博或其他投機行為，致財產顯
    然減少或負擔過重之債務，而生開始清算之原因；五、於清
    算聲請前一年內，已有清算之原因，而隱瞞其事實，使他人
    與之為交易致生損害；六、明知已有清算原因之事實，非基
    於本人之義務，而以特別利於債權人中之一人或數人為目的
    ，提供擔保或消滅債務；七、隱匿、毀棄、偽造或變造帳簿
    或其他會計文件之全部或一部，致其財產之狀況不真確；八
    、故意於財產及收入狀況說明書為不實之記載，或有其他故
    意違反本條例所定義務之行為，同條例第134 條亦有明文可
    參。
二、經查：
(一)、本件聲請人依本條例聲請更生，前經本院裁定開始清算程序
    ，嗣因清算財團之財產不敷清償財團費用及債務，本院以99
    年度司執消債清字第54號裁定清算程序終止確定在案。本件
    聲請人98、99年均為九如鄉公所核定之低收入戶，有本院清
    算卷宗之低收入戶證明書附卷可稽，是聲請人現非有固定薪
    資所得之人，應可認定。清算程序終止確定尚積欠相對人之
    無擔保債務總額合計為新台幣（下同）3,688,330 元（含計
    算至99年10月26日止即清算裁定准許前一日之利息及違約金
    ），因其名下無不動產，雖有機車一部，亦無殘值可供清償
    債務，是清算程序終結後，並未償還任何債務。
(二)、聲請人雖主張係因與配偶共同負擔房貸每月41,500元，且聲
    請人結婚後未外出工作，僅由配偶每月7 萬元之收入支應全
    家日常生活費用，以致積欠債務，惟據相對人提出之聲請人
    消費紀錄及借貸歷史明細觀之，聲請人持有相對人國泰世華
    銀行、花旗銀行、聯邦銀行、玉山銀行、台新銀行、日盛銀
    行、中國信託銀行之信用卡，消費內容多為預借現金、百貨
    公司、量販店等，核其自91年起預借現金及信用卡消費雖僅
    不頻繁，當月數額約1 萬至5 萬間，惟自91年12月起開始有
    密集大額消費及預借現金之記錄，91年12月約9 萬元、92
    年1 月約7 萬元、92年2 月約3 萬元、92年4 月約6 萬元、
    92年5 月約3 萬元、92年6 月約7 萬元、92年7 月約2 萬元
    、92年8 月約5 萬元、92年9 月約3 萬元、92年11月約5 萬
    元、92年11月約10萬元，92年12月約4 萬元，另有積欠板信
    銀行3 萬1 千元、萬泰銀行8 萬8 千元、台新銀行15萬9 千
    元、日盛銀行3 萬4 千元、中國信託銀行30萬元之信用貸款
    。雖無法確知聲請人如何運用貸得資金，聲請人積欠債務之
    原因幾為預借現金及信用卡消費，並多為密集性之消費型態
    ，大多只繳納最低應繳金額，縱偶有數次清償全額欠款，清
    償後立即又有多筆大額消費，可知聲請人債務之形成，無非
    係藉由代償方式清償舊債務外，尚累積為新債務，復以其配
    偶每月收入7 萬元扣除房貸後41,500元，每月剩餘28,5 00
    元可用於全家及同居家屬之日常生活費用，聲請人本身於91
    年起亦開始工作而有收入，縱有所不足而須以借貸及信用卡
    週轉，應無須如此頻繁及大額之消費及借貸，聲請人之借貸
    已逾越日常生活所必須之範圍，難謂無因浪費或其他投機行
    為而致負擔過重之債務。
(三)、惟聲請人陳稱其只能找到短期工作，收入不豐，且因負債過
    高導致重度憂鬱症，並檢查出患有甲狀腺癌，經鑑定為輕度
    精神障礙患者，不易找到工作，收入微薄無力還款。聲請人
    確實於93年間發現患有上述病症，此有中央健康保險局重大
    傷病免自行負擔證明卡及身心障礙手冊影本附卷可稽，加以
    各債權人之債權利率多為週年利率百分之19至20之間，足認
    聲請人之債務增生，亦有相當程度係源於循環利息、違約金
    及手續費之快速累積，聲請人所言堪認可採。按債務清理條
    例立法目的在使陷於經濟上困境之債務人得獲經濟生活之更
    生機會，以健全社會經濟發展，聲請人現雖值中年，然其領
    有重大傷病卡，身心狀況不佳，98、99年均符合低收入戶資
    格，其工作能力及收入條件，皆屬相對弱勢，且聲請人積欠
    高額債務之部分原因乃由消費金融結構疏漏所肇致，綜合各
    情，聲請人雖有必要支出以外之額外消費及借款，考量聲請
    人之生活情狀已屬弱勢，如不予免責將使其持續陷於債務困
    境而喪失重建經濟之機會，是本件普通債權人全體於清算程
    序雖無任何受償，但依消債條例第135 條之規定，認聲請人
    於清算程序終結後，免除其債務責任，核屬適當，以利於聲
    請人重建家庭經濟生活。
三、綜上所述，債權人雖於清算程序並無任何受償，但本院審酌
    聲請人身患重大疾病，仰賴政府社會照顧補助維持基本生活
    等情狀，認予以聲請人免責係屬適當，爰為裁定如主文。
中    華    民    國  100     年    8     月    4     日
                      民事庭法      官  吳思怡
上為正本係照原本作成
如不服本裁定，應於裁定送達後10日內，以書狀向本院提出抗告
，並繳納抗告費新臺幣1千元
中    華    民    國  100     年    8     月    4     日
                            書  記  官  洪韻雯